臺灣高等法院刑事判決　　　　　　　　99年度上訴字第3926號
上　訴　人
即　被　告　林靖智
選任辯護人　法律扶助陳哲民律師
上列上訴人因妨害性自主案件，不服台灣台北地方法院九十九年
度訴字第一０一四號，中華民國九十九年九月三十日第一審判決
（起訴案號：台灣台北地方法院檢察署九十九年度偵緝字第三八
六號），提起上訴，本院判決如下：
    主  文
上訴駁回。
    事  實                                                                
一、林靖智前因詐欺案件，於民國九十六年十二月四日，經臺灣
    板橋地方法院以九十六年度簡字第六三九八號判決判處有期
    徒刑三月，嗣並確定，經減刑為一月十五日，且於九十七年
    五月十五日縮刑期滿執行完畢。詎仍不知戒慎，於九十八年
    五月三十日上午十時許，在臺北市○○區○○街○○公園（
    下稱○○公園）內，與領有中華民國身心障礙手冊，為輕度
    智障之代號00000000（已成年，下稱Ａ女）及真實姓名年籍
    不詳之成年男子一起喝酒時，見Ａ女輕率任意與素未謀面之
    陌生男子飲酒，對於Ａ女非係一般心智正常，而為心智缺陷
    之人，亦有預見，且對之為強制性交之行為，並不違背其本
    意。飲酒期間，Ａ女一度尿急，自行前往捷運○○站廁所，
    林靖智亦尾隨Ａ女前往，Ａ女如廁後回到○○公園，繼續與
    林靖智及案外人張志清一同飲酒。嗣於同日中午十二時許，
    因Ａ女再次尿急，林靖智便以捷運○○站廁所人多為由，將
    Ａ女帶至臺北市○○區○○路一段一四五號○○商場地下一
    樓之殘障廁所（下稱○○商場地下一樓殘障廁所）如廁。此
    時，林靖智見Ａ女已酒酣耳熱，竟心存不軌，基於強制性交
    之犯意，罔顧Ａ女手抓、推打之反抗，除脫掉其所穿之長褲
    （Ａ女未著內褲），對Ａ女施以強暴手段外，又因Ａ女不願
    張開嘴巴為林靖智口交之性交行為，林靖智更毆打Ａ女一巴
    掌，用手扳開Ａ女之嘴巴，將其陰莖塞入Ａ女之嘴巴內，以
    此強暴之方法，違反Ａ女之意願，對Ａ女為性交行為，Ａ女
    雖不願意，惟因林靖智之前開強暴手段，不得不屈從林靖智
    之意，而為前開之性交行為。此外，林靖智食髓知味，接續
    前開強制性交之犯意，以壓住Ａ女大腿，對Ａ女施以強暴手
    段，違反Ａ女之意願，欲將其陰莖插入Ａ女陰道，然因飲酒
    後陰莖未能充血變硬，無法順利插入Ａ女陰道內，僅能在Ａ
    女陰道外摩擦，而未得逞。其後Ａ女即陷入昏迷，經送往臺
    北市立聯合醫院○○院區後甦醒，始知上情。
二、案經Ａ女訴由臺北市政府警察局○○分局報請臺灣臺北地方
    法院檢察署檢察官偵查起訴。
    理  由
壹、程序方面：
    被告以外之人於審判外之言詞或書面陳述，除法律有規定者
    外，不得作為證據，刑事訴訟法第一百五十九條第一項定有
    明文。被告以外之人（包括證人、鑑定人、告訴人、被害人
    及共同被告等）於偵查中向檢察官所為之陳述，除顯有不可
    信之情況者外，得為證據，刑事訴訟法第一百五十九條之一
    第二項亦定有明文。經查，Ａ女於警詢中所為之陳述，係被
    告以外之人於審判外所為之陳述，該等警詢筆錄之記載，就
    證明構成犯罪之事實，本無證據能力。又Ａ女於檢察官偵訊
    時，以證人身分所為之供述，雖為被告以外之人於審判外之
    言詞陳述，惟業經具結在卷，與法定要件相符，且核其陳述
    時之外在環境及情況，亦查無顯有不可信之情況，故依上開
    規定，Ａ女於偵查之證述自有證據能力。至於其他本件所引
    用之供述及非供述證據，經本院依法踐行調查證據程序，檢
    察官、被告、辯護人均不爭執各該證據之證據能力，且亦查
    無依法應排除其證據能力之情形，是後述所引用之證據均有
    證據能力，先予敘明。
貳、實體方面：
一、上揭事實，業據上訴人即被告林靖智於本院審理時坦承不諱
    （詳本院卷第三八頁反面），核與證人Ａ女於偵查、原審中
    所述相符（詳偵字第一三八八二號卷第六八、六九頁，原審
    卷第三八至四四頁反面），復有性侵害案件真實姓名對照表
    、被告與Ａ女在○○地下商場監視畫面翻拍照片六幀、性侵
    害案件藥物鑑驗血、尿液檢體監管紀錄表、性侵害案件驗證
    同意書、台北市立聯合醫院○○院區出具之受理疑似性侵害
    事件驗傷診斷書、中華民國身心障礙手冊（Ａ女）、性侵害
    案件被害人調查表(一)、(二)（見偵字第一三八八二號卷證物袋
    內）及內政部警政署刑事警察局九十八年八月四日刑醫字第
    ０九八００七六二七八號鑑驗書等在卷可佐（見偵字第一三
    八八二號卷第五八頁），是被告自白與事實相符，堪以採信
    。再被告之辯護人為其辯稱：被告對Ａ女為心智欠缺者缺乏
    認識云云（詳本院卷第三八頁），然Ａ女於案發當時係輕度
    智障，有中華民國身心障礙手冊如前所述；且Ａ女於案發前
    竟輕率任意與素昧生平、毫不相識之陌生成年男子一同喝酒
    ，顯非尋常，足認Ａ女於案發時係屬心智缺陷之人，應無可
    疑；又被告於原審審理時明確供稱：（問：你不覺得這個女
    孩子與你們這些陌生的男子一起喝酒這樣的動作很不尋常嗎
    ？）真的是不尋常，那時候Ａ女跟我們要錢又跟我們要酒，
    還跟我們打成一片一起喝酒，確實是不尋常等語（詳原審卷
    第四八頁），足見被告案發當時實已察覺Ａ女非屬一般具有
    正常智識之女子，從而被告縱不知Ａ女領有中華民國身心障
    礙手冊而為輕度智障之人，非明知Ａ女係心智缺陷之人，然
    對於Ａ女為心智缺陷之人，尚能預見。本件事證明確，被告
    犯行堪以認定，自應依法論科。至告訴人Ａ女雖指訴案發當
    時，案外人張志清有在○○商場地下一樓殘障廁所外面把風
    云云。惟經原審質以Ａ女如何得知張志清在廁所外把風時，
    Ａ女回答：伊想不出來，也想不出來有聽到什麼等語（詳原
    審卷第四三頁反面、四四頁）；且案發當時據Ａ女及被告之
    陳述，上開廁所門是關著，Ａ女如何從被關上門之廁所內得
    知張志清有在廁所外把風，顯有疑義；而被告復否認其有叫
    張志清在外幫忙把風，並表示伊不知道張志清在做什麼等語
    （詳原審卷第四四頁反面）；佐以張志清於警詢時亦陳稱：
    伊於上完廁所離開，沒有進去殘障廁所裡面等語（詳偵字第
    一三八八二號卷第二三頁），足認被告與張志清並非共同正
    犯。此外，復無其他證據足資證明被告與張志清就本件犯行
    有何犯意聯絡及行為分擔，是被告與張志清非屬共同正犯，
    應可認定，併此敘明。
二、論罪科刑之理由：
  (一)按如數行為於同時同地或密切接近之時地實施，侵害同一之
    法益，各行為之獨立性極為薄弱，依一般社會健全觀念，在
    時間差距上，難以強行分開，在刑法評價上，以視為數個舉
    動之接續施行，合為包括之一行為予以評價，較為合理，則
    屬接續犯，而為包括之一罪（參最高法院八十六年台上字第
    三二九五號判例意旨）。本案被告於九十八年五月三十日中
    午十二時許，先對Ａ女施以強暴手段，而對Ａ女為口交之性
    交行為，進而再對Ａ女施以強暴手段，欲將陰莖插入Ａ女之
    陰道，因故未得逞，遂以其陰莖在Ａ女之陰道外面摩擦等犯
    行，均係被告對同一被害人即Ａ女在時間、空間緊密之情況
    下接續而為前開行為，應評價為接續犯，論以一罪。核被告
    所為，係犯刑法第二百二十二條第一項第三款、第二百二十
    一條第一項之對心智缺陷之人犯強制性交罪。
  (二)公訴意旨原認定被告係犯刑法第二百二十五條第一項之乘機
    性交罪，嗣經公訴人於原審當庭變更為同法第二百二十二條
    第一項第三款、同條第二項之對心智缺陷之人犯強制性交既
    遂、未遂罪，本院自無庸再依刑事訴訟法第三百條之規定變
    更起訴法條。
  (三)被告有前揭犯罪事實欄所載之科刑及執行前案紀錄，有臺灣
    高等法院被告前案紀錄表在卷可稽（見本院卷第一八頁），
    其受有期徒刑執行完畢後，五年以內故意再犯本案有期徒刑
    以上之罪，為累犯，應依刑法第四十七條第一項之規定，加
    重其刑。
三、原審經詳細調查，以被告罪證明確，並審酌被告已有前開之
    前科紀錄，素行非佳，其為逞一己之私慾，利用輕度智障之
    Ａ女因智能不足、心智缺陷，對事理缺乏判斷力之弱勢，恃
    強凌弱而為強制性交之犯行，造成Ａ女心理上難以磨滅之陰
    影，惡性重大，兼衡被告智識程度、生活狀況、犯罪之動機
    、目的、手段，犯後表示認罪及Ａ女願意接受被告口頭道歉
    等一切情狀，量處有期徒刑八年。核原審認事用法，並無不
    合，量刑亦屬允當。被告以原審量刑過重云云為由上訴，指
    摘原審判決不當，並於本院審理時以十五萬元達成和解，有
    和解筆錄一份在卷可稽（見本院卷第四二頁），然被告最終
    未能依和解條件履行，且Ａ女表明不願意讓被告分期給付等
    語（見本院卷第四五頁反面），是被告上訴為無理由，應予
    駁回。
據上論斷，應依刑事訴訟法第三百六十八條，判決如主文。
本案經檢察官林秀濤到庭執行職務。
中    華    民    國   100    年    1     月    25    日
                  刑事第十七庭  審判長法  官  王炳梁
                                      法  官  陳世宗
                                      法  官  陳憲裕
以上正本證明與原本無異。
如不服本判決，應於收受送達後10日內向本院提出上訴書狀，其
未敘述上訴之理由者並得於提起上訴後10日內向本院補提理由書
（均須按他造當事人之人數附繕本）「切勿逕送上級法院」。
                                      書記官  張玉如
中    華    民    國   100    年    1     月    26    日
附錄：本案論罪科刑法條全文
中華民國刑法第二百二十一條
（強制性交罪）
對於男女以強暴、脅迫、恐嚇、催眠術或其他違反其意願之方法
而為性交者，處 3 年以上 10 年以下有期徒刑。
前項之未遂犯罰之。
中華民國刑法第二百二十二條
（加重強制性交罪）
犯前條之罪而有下列情形之一者，處 7 年以上有期徒刑：
一、二人以上共同犯之者。
二、對未滿十四歲之男女犯之者。
三、對精神、身體障礙或其他心智缺陷之人犯之者。
四、以藥劑犯之者。
五、對被害人施以凌虐者。
六、利用駕駛供公眾或不特定人運輸之交通工具之機會犯之者。
七、侵入住宅或有人居住之建築物、船艦或隱匿其內犯之者。
八、攜帶兇器犯之者。
前項之未遂犯罰之。